臺灣高等法院刑事判決
111年度上易字第599號
上  訴  人  
即  被  告  黃祿蕙



選任辯護人  馮韋凱律師
            王建豐律師（解除委任）
上列上訴人因過失傷害案件，不服臺灣臺北地方法院110年度易
字第829號，中華民國111年1月25日第一審判決（起訴案號：臺
灣臺北地方檢察署110年度偵字第8182號），提起上訴，本院判
決如下：
    主  文
上訴駁回。
    事實及理由
一、本案經本院審理結果，認第一審以上訴人即被告甲○○（下稱
    被告）犯刑法第284條前段過失傷害罪，判處被告拘役20日
    ，如易科罰金，以新臺幣1,000元折算1日，其採證、認事用
    法及量刑均無不當，應予維持，並引用第一審判決書記載之
    事實、證據及理由（詳如附件）。
二、被告上訴意旨略以：案發當時伊因見告訴人顏承妙穿著暴露
    ，所以眼睛直盯告訴人，告訴人怒瞪伊，伊也怒瞪回去，2
    人因互看結怨，告訴人便挾怨報復，先後3次朝伊走近挑釁
    騷擾，第3次因伊認為告訴人要搶伊皮包，上前護住皮包，
    導致伊與告訴人間之距離縮短至比狗繩短，狗便上前咬告訴
    人；實則，本案案發地點空曠，告訴人明知伊帶狗，卻惡意
    接近騷擾、挑釁，才會被狗咬；依規定，伊飼養之狗並未強
    制戴防咬嘴套，且該狗並無攻擊咬人紀錄，伊是主動幫狗戴
    防咬嘴套且365天出門都戴，案發時伊有把防咬嘴套暫時拿
    下，是要讓狗可以散熱，以免狗中暑而器官衰竭死亡，並無
    違反規定；本案是告訴人不滿伊傳簡訊請她傷口感染之後自
    行負責後續，告訴人可能要假借意外被咬之事敲詐金錢，才
    會惡意提告等語。　　
三、經查：
㈠、被告於本院審理時自承狗都有攻擊之潛能，其讓狗戴防咬套
    的目的之一，即係基於公共安全之考量（見本院卷第168頁
    ），可見被告對於其所牽帶之狗可能因受外在刺激而咬傷他
    人當有預見，並有義務對此注意；又依被告所陳，案發當時
    告訴人有朝其接近之舉動，其狗有衝吼示警，其有拉住狗制
    止等語（見偵卷第65、67頁、本院卷第138頁），不論告訴
    人靠近被告及狗之動機為何，被告當時亦已知悉其所牽帶之
    狗可能朝接近之告訴人攻擊，自應採取適當防護措施，避免
    其狗攻咬告訴人；再者，被告於偵查中具狀自承狗朝告訴人
    衝吼示警，其還被狗拉倒（見偵卷第67頁），顯見被告無法
    僅憑狗繩牽制防止其狗撲咬他人，而被告為讓狗散熱，暫時
    將防咬嘴套拿下，固非法所不許，然被告既已知悉其狗有朝
    接近之告訴人衝吼示警，其拉住狗制止尚被狗拉倒，自應將
    防咬嘴套再次戴上，以避免狗後續失控咬傷他人，且僅須俟
    狀況解除後，再行卸下防咬嘴套即可，當不致因短暫戴回防
    咬嘴套，其狗即有傷亡之危險，是以，被告當時並無不能採
    取該防護措施，然被告卻未採取該防護措施，讓狗戴上防咬
    嘴套，致其所牽帶之狗咬傷告訴人，被告自有過失甚明，被
    告辯稱已善盡注意義務，並無過失云云，並非可採。
㈡、又無論本案案發地點空曠與否，既屬公共場所，任何人均得
    自由選擇所處位置，所走路線，並無限制，亦無課以必須閃
    避帶狗之人、改道行走或與之保持距離之義務；又被告辯稱
    告訴人多次故意「挑釁騷擾」，然並未指出告訴人除「靠近
    」之外，尚對被告或被告之狗有何不當之舉，依前所述，自
    難認告訴人該當挑釁、騷擾。至於被告稱告訴人要搶伊或偷
    伊放在地上之皮包云云，僅係片面之詞，並無證據可佐，被
    告亦陳明是其「直覺」、「覺得」（見偵卷第67頁、本院卷
    第138頁），無從認定告訴人於案發時有何不法侵害之舉。
    被告辯稱是告訴人自己挑釁騷擾其及狗，才會被咬云云，要
    屬卸責之詞，並無可採。　
㈢、至於被告辯稱法規並未要求其狗需強制戴防咬嘴套、其365天
    帶狗外出都會主動幫狗戴防咬嘴套、其狗並無攻擊咬人紀錄
    及告訴人提告動機不良云云，惟被告飼養之犬隻縱非屬經公
    告具攻擊性犬隻，仍應回歸動物保護法第7條之規範，其餘
    所述均與本案認定被告過失犯行無涉，不足以解免被告過失
    罪責。　　　
四、據上，被告置原判決已詳述之理由不顧，上訴意旨仍持前詞
    否認犯行，所辯均非可採，被告上訴核無理由，應予駁回。
據上論斷，應依刑事訴訟法第368條、第373條，判決如主文。
本案經檢察官李頲翰提起公訴，檢察官陳玉萍到庭執行職務。
中　　華　　民　　國　　111 　年　　11　　月　　22　　日
                  刑事第二十庭  審判長法　官  吳淑惠
                                      法　官  王惟琪
                                      法　官  吳祚丞
以上正本證明與原本無異。
不得上訴。
                                      書記官  楊宜蒨
中　　華　　民　　國　　111 　年　　11　　月　　24　　日

附錄本案論罪科刑法條全文
中華民國刑法第284條
因過失傷害人者，處1年以下有期徒刑、拘役或10萬元以下罰金
；致重傷者，處3年以下有期徒刑、拘役或30萬元以下罰金。
臺灣臺北地方法院刑事判決　
110年度易字第829號
公　訴　人　臺灣臺北地方檢察署檢察官
被　　　告　甲○○　女　(民國00年0月00日生)
　　　　　　　　　　身分證統一編號：Z000000000號
　　　　　　　　　　住○○市○○區○○路0段000巷00號5樓
　　　　　　　　　　送達：臺北市○○區○○○○○000000號
                          信箱
指定辯護人　鄭光評律師（義務辯護）
上列被告因過失傷害案件，經檢察官提起公訴（110年度偵字第8
182號），本院判決如下：
    主  文
甲○○犯過失傷害罪，處拘役貳拾日，如易科罰金，以新臺幣壹仟
元折算壹日。
    犯罪事實
一、甲○○於民國109年11月7日上午11時許，至臺北市萬華區馬場
    町紀念公園遛狗時，理應注意身為犬隻飼主，應防止其所飼
    養動物無故侵害他人之生命、身體，且出入公共場所或公眾
    得出入之場所，應採取適當防護措施，而依其智識能力及當
    時情形並無不能注意之情事，竟放任其飼養之犬隻處於無防
    咬嘴套之狀態，適行人乙○○徒步行經上處，甲○○所飼養之犬
    隻突上前咬住乙○○左大腿，致乙○○受有左大腿3處（分別約0
    .5公分至0.8公分不等）之傷害。
二、案經乙○○訴由臺北市政府警察局萬華分局報告臺灣臺北地方
    檢察署【下稱臺北地檢署】檢察官偵查後起訴。
    理  由
壹、程序部分
一、按被告以外之人於審判外之言詞或書面陳述，除法律有規定
    者外，不得作為證據，刑事訴訟法第159 條第1 項定有明文
    。經查，被告甲○○之辯護人於本院準備程序中爭執證人即告
    訴人乙○○於警詢中之證述（本院110年度審易字第984號卷【
    下稱審易卷】第107頁），本院審酌證人乙○○於本院審理時
    已到庭作證，且其於本院審理時所述內容與其於警詢時所為
    之陳述內容並無明顯不符，無刑事訴訟法第159條之2、第15
    9條之3所定情形存在，自無引用其於警詢時所為陳述之必要
    ，依刑事訴訟法第159條第1項規定，認證人乙○○於警詢時之
    陳述，無證據能力。
二、又按被告以外之人於審判外之言詞或書面陳述，除法律有規
    定者外，不得作為證據；又被告以外之人於審判外之陳述，
    雖不符合同法第159 條之1 至第159 條之4 之規定，但經當
    事人於審判程序同意作為證據，法院審酌該言詞陳述或書面
    陳述作成時之情況，認為適當者，亦得為證據。當事人、代
    理人或辯護人於法院調查證據時，知有第159 條第1 項不得
    為證據之情形，而未於言詞辯論終結前聲明異議者，視為有
    前項之同意，刑事訴訟法第159 條第1 項及第159 條之5 分
    別定有明文。經查，被告及其辯護人除爭執證人乙○○於警詢
    中陳述之證據能力外，就本判決以下所引被告以外之人於審
    判外之供述證據之證據能力，分別於本院準備程序及審理中
    表示同意具有證據能力（審易卷第107頁，本院110年度易字
    第829號卷【下稱本院卷】第43頁至第44頁），且被告及其
    辯護人、檢察官迄至本院言詞辯論終結前，均未爭執該等證
    據之證據能力或聲明異議，本院審酌該等證據作成時情況，
    並無違法取證瑕疵，認以之作為證據為適當，依刑事訴訟法
    第159 條之5 之規定，認均有證據能力。
三、另本院以下所引用之非供述證據，均與本件事實具有自然關
    聯性，且核屬書證、物證性質，又查無事證足認有違背法定
    程序或經偽造、變造所取得等證據排除之情事，復經本院依
    刑事訴訟法第164 條、第165 條踐行物證、書證之調查程序
    ，況被告及其辯護人、檢察官均對此部分之證據能力亦不爭
    執，是堪認均有證據能力。
貳、認定事實所憑之證據及理由　　
一、訊據被告固不否認其所飼養之犬隻於上開時間、地點咬傷告
    訴人之事實，惟矢口否認有何過失傷害犯行，辯稱：當天我
    有特別注意四周環境，刻意選擇無人的地方，我將手提錢包
    置於身後地上，讓狗守護，但因當時天氣炎熱，我擔心狗中
    暑，才將狗的嘴套拿下，但我仍手持牽繩，但不久，狗吼叫
    示警，我才發現告訴人出現在我後方，正朝我的方向走來，
    之後告訴人又再次朝我的方向快速逼近，狗再次吼叫，並衝
    上前，我當時手持牽繩，還被狗拉倒在地，我懷疑告訴人是
    要搶劫或偷我的皮包，因為告訴人明可輕易避開，卻不繞開
    ，後來狗又一次吼叫示警，我用力將狗拉回，就聽告訴人的
    叫聲，我認為我已盡注意義務，本件過失傷害是告訴人不顧
    警告硬要靠近狗的挑釁行為所致云云，其辯護人則辯稱：依
    案發當時情形，被告應符合正當防衛之規定等語，為被告辯
    護，經查：
㈠、被告於109年11月7日上午11時，在臺北市萬華區馬場町紀念
    公園遛狗，適告訴人行經該處，而不慎遭被告所飼養之犬隻
    咬傷，並受有左大腿3處（分別約0.5公分至0.8公分不等）
    之傷害等情，業經告訴人於偵查、本院審理中之證述明確（
    臺北地檢署110年度偵字第8182號卷【下稱偵卷】第53頁至
    第54頁，本院卷第37頁至第42頁），且為被告所不否認(偵
    卷第65頁至第69頁)，復有臺北市聯合醫院(和平院區)診斷
    證明書、驗傷診斷證明書、告訴人與被告間之簡訊訊息及本
    案犬隻照片、案發當時告訴人與被告及其所飼養犬隻之相對
    位置圖等資料（偵卷第19頁至第23頁、第77頁，本院卷第55
    頁）附卷可參，是此部分事實，首堪認定。
㈡、又證人即告訴人於偵查中證稱：當天接近中午時，我到馬場
    町紀念公園看馬術比賽，中間休息時，我到旁邊的樹蔭乘涼
    ，後來比賽要開始，我要走回比賽現場途中，經過草坪時，
    我隱約有看到被告跟咬我的那隻狗，那隻狗沒有口罩，狗是
    直接從我左方撲過來咬我，我的左大腿被咬，當下很痛，我
    跪在草地上，被告過來查看，並用絲巾替我包紮傷口，再與
    我一同走到救護站進行基本的傷口處理，因救護站人員建議
    我去急診，所以我搭計程車去醫院，被告則騎車載她的狗，
    當天處理完後，醫生有約複診，複診當日被告也有來，但之
    後被告就傳送卷內的簡訊內容給我等語綦詳（偵卷53頁至第
    54頁）；於本院審理中亦證稱：當天我去看馬術比賽，因接
    近中午時，天氣炎熱，我先在公園旁乘涼，後來司儀說比賽
    要開始了，我要走向公園正中間的觀看席時，我有看到被告
    和她的狗在我的前方休息，但因為那是別人的狗，我當時也
    沒多想，但當我行經被告旁邊時（告訴人當場指出雙方距離
    ，經當庭測量為2公尺），被告養的狗就撲上來並咬傷我的
    左大腿，發生的時間非常快，當時狗身上並沒有嘴套等語明
    確（本院卷第37頁至第41頁），則告訴人就其遭狗咬傷之經
    過，於偵查、審理中之陳述大致相符，且審酌告訴人與被告
    素不相識，亦無任何仇隙，告訴人實無甘冒偽證罪之風險，
    故意設詞陷害被告之理，堪認告訴人所述遭被告飼養之犬隻
    咬傷，而受有犯罪事實欄一所載傷勢等情，應非子虛。
㈢、按飼主應防止所飼養動物無故侵害他人生命、身體、自由或
    財產，動物保護法第7 條定有明文，而被告於行為時，已56
    歲，依其年齡、智識及社會生活經驗，對於上開規定自然無
    法推諉不知，且被告自承於本案發生前，其並未替犬隻配戴
    嘴罩，此有被告傳送給告訴人之簡訊內容等資料（偵卷第23
    頁）在卷可佐，且其亦曾供述該犬隻在告訴人靠近前，曾朝
    告訴人吠叫（偵卷第65頁至第66頁被告所提刑事答辯狀），
    則被告應可知該犬隻在見陌生人接近時，基於防衛飼主或維
    護領域之本能，將有攻擊他人之可能，然其卻未採取相當之
    防護措施，致使途經該處之告訴人遭被告所飼養之犬隻咬傷
    ，足認被告之過失行為與告訴人所受前揭傷害間，具有相當
    因果關係無訛，被告就本件事故之發生確有過失，至為明確
    。
㈣、至被告及其辯護人雖以前詞置辯。然正當防衛須對現在不法
    之侵害始得為之，若客觀上並無存在不法之侵害，即無正當
    防衛可言，而依告訴人於本院審理中證稱：我當時僅是要走
    到觀眾席而經過被告身旁，我與被告之犬隻尚有一段距離等
    語（本院卷第40頁至第41頁），足見告訴人當時僅是單純行
    經該處，且與被告間尚存有一段距離，且無證據證明告訴人
    有何要奪取被告財物之舉，難認告訴人有何具體侵害被告之
    行為，是被告及其辯護人前開所辯，僅係片面臆測之詞，不
    足採信。另被告雖辯稱係告訴人主動挑釁犬隻云云，惟參諸
    卷附被告所飼養之犬隻照片(偵卷第77頁)，該犬隻外觀貌似
    狼犬，且坐立時之高度已達成人大腿處，顯見該犬隻體型龐
    大，衡情一般人應不致刻意挑釁該犬隻，且依被告傳送給告
    訴人之簡訊內容（偵卷第23頁），被告亦未提及告訴人當時
    有何刻意挑釁犬隻之行徑，是被告及其辯護人前揭所辯，不
    足採信。
二、綜上所述，被告及其辯護人前揭所辯，均不足採，本件事證
    明確，被告過失傷害犯行，洵堪認定，應依法論科。至辯護
    人聲請向臺北市政府調取案發當日上午11時至12時許，有關
    臺北市馬場町公園馬術錦標賽及嘉年華場地左後方之監視錄
    影畫面，以證明是告訴人先有挑釁行為，被告所飼養之犬隻
    並非無故攻擊告訴人一節，惟本院就被告之犯行、告訴人有
    無主動挑釁犬隻，業已認定如前，本案待證事證已臻明確，
    是辯護人之聲請調查證據事項，核無調查之必要性，併予敘
    明。
三、論罪科刑
㈠、核被告所為，係犯刑法第284條前段之過失傷害罪。
㈡、按刑法第62條前段所定之自首減輕其刑，係以對於未發覺之
    罪自首而受裁判為要件。故犯罪行為人應於有偵（調）查犯
    罪職權之公務員未發覺犯罪事實或犯罪人之前自首犯罪，並
    接受裁判，兩項要件兼備，始能邀減輕寬典之適用。經查，
    被告所飼養之犬隻於上揭時、地咬傷告訴人等情，嗣經承辦
    員警依告訴人所提供其與被告間之通聯資料，進而調取相關
    門號申登人資料，而查悉被告，並通知其到案說明，此有通
    聯調閱查詢單、國內快捷/掛號/包裹查詢等資料（偵卷第17
    頁、第31頁）附卷可參，足見承辦員警當時即已知悉本案之
    犯罪行為人，是前開犯罪已為有偵查犯罪職權之公務員發覺
    且知悉，即與自首構成要件未符，故本件尚無刑法第62條前
    段自首規定之適用，辯護人辯稱被告行為應構成自首云云，
    自不足採。
㈡、爰以行為人之責任為基礎，本院審酌被告對其所飼養之犬隻
    未盡責看管，致犬隻撲咬告訴人致傷，所為已屬不該，惟被
    告前無犯罪科刑紀錄，有臺灣高等法院被告前案紀錄表在卷
    可憑（本院卷第9頁），生活狀況尚稱良好，兼衡其於本案
    中違反注意義務之程度、告訴人所受傷勢程度、被告於本院
    審理中自承之智識程度、其家庭經濟狀況（本院卷第47頁）
    、其犯罪後之態度等一切情狀，量處如主文所示之刑，並諭
    知易科罰金之折算標準，以資懲儆。
據上論斷，依刑事訴訟法第299條第1項前段，刑法第284條前段
、第41條第1項前段，刑法施行法第1條之1第1項，判決如主文。
本案經檢察官李頲翰提起公訴，檢察官劉文婷、謝雨青、蔡名堯
、謝奇孟到庭執行職務。
中　　華　　民　　國　　111 　年　　1 　　月　　25　　日
　　　　　　　　　刑事第十三庭  法　官　涂光慧
上正本證明與原本無異。 
如不服本判決應於收受送達後20日內向本院提出上訴書狀，並應
敘述具體理由；其未敘述上訴理由者，應於上訴期間屆滿後20日
內向本院補提理由書（均須按他造當事人之人數附繕本）「切勿
逕送上級法院」。告訴人或被害人如對於本判決不服者，應具備
理由請求檢察官上訴，其上訴期間之計算係以檢察官收受判決正
本之日期為準。 因疫情而遲誤不變期間，得向法院聲請回復原
狀。
                                書記官  張宇安
中　　華　　民　　國　　111 　年　　1 　　月　　27　　日
附錄本案論罪科刑法條
中華民國刑法第284條
因過失傷害人者，處1年以下有期徒刑、拘役或10萬元以下罰金
；致重傷者，處3年以下有期徒刑、拘役或30萬元以下罰金。